【裁判字號】    99,消債更,105
【裁判日期】    990610
【裁判案由】    更生事件
【裁判全文】
臺灣板橋地方法院民事裁定           99年度消債更字第105號
聲  請  人  甲○○
上列當事人因消費者債務清理事件，聲請更生，本院裁定如下：
  主  文
聲請駁回。
聲請費用由聲請人負擔。
  理  由
一、本件聲請意旨略以：聲請人於民國97年8 月間向中國信託商
    業銀行成立協商，當時聲請人為戈賓有限公司之員工，每月
    薪資尚能繳款，惟97年底時遭公司解雇因而無法按時繳款，
    但藉由友人資助，仍誠信繳款直至98年5 月無法持續履約而
    毀諾，故聲請實有不可歸責於己之事由致履行顯有重大困難
    ，且聲請人無擔保或無優先權之債務總額未逾新臺幣（下同
    ）1,200 萬元，復未經法院裁定開始清算程序或宣告破產，
    爰向法院聲請更生等語。
二、按債務人聲請更生，應提出財產及收入狀況說明書及其債權
    人、債務人清冊，上開財產及收入狀況說明書，應表明下列
    事項，並提出證明文件：一財產目錄，並其性質及所在地。
    二最近五年是否從事營業活動及平均每月營業額。三收入及
    必要支出之數額、原因及種類。四依法應受債務人扶養之人
    ，消費者債務清理條例（下稱消債條例）第43條第1 項、第
    6 項分別定有明文；次按債務人依本條例第43條第6 項第3
    款、第81條第4 項第3 款規定所表明之必要支出數額，係指
    包括膳食、衣服、教育、交通、醫療、稅賦開支、全民健保
    、勞保、農保、漁保、公保、學生平安保險或其他支出在內
    之所有必要支出數額；債務人依本條例第43條第6 項第4 款
    、第81條第4 項第4 款規定所表明依法應受債務人扶養之人
    ，除應記載該受扶養人外，尚應記載依法應分擔該扶養義務
    之人數及債務人實際支出之扶養金額，消債條例施行細則第
    21條第5 項、第6 項亦分別規定甚明；再按債務人與金融機
    構協商成立者，不得聲請更生或清算，但因不可歸責於己之
    事由，致履行顯有重大困難者，不在此限，消債條例第151
    條第5 項定有明文。依其立法理由可知，債務清償方案成立
    後，應由債務人按其條件履行，須於其後發生情事變更，在
    清償期間收入或收益不如預期，致該方案履行困難甚或履行
    不能，因不可歸責於己，始能聲請更生或清算。且此項規定
    旨在避免債務人任意毀諾已成立之協商，濫用更生或清算之
    裁判上債務清理程序，蓋以債務清償方案係經當事人行使程
    序選擇權所為之債務清理契約，債務人應受該成立之協定所
    拘束。又聲請更生或清算不合程序或不備其他要件者，法院
    應以裁定駁回之，但其情形可以補正者，法院應定期間先命
    補正，復為消債條例第8 條所明定。
三、查本件聲請人於97年8月間依消債條例第151條第1 項向最大
    債權金融機構中國信託商業銀行申請協商成立，至98年6 月
    9 日毀諾，此有聲請人提出前置協商毀諾通知函在卷可稽，
    是本件聲請人聲請更生，須具備有不可歸責於己致履行顯有
    重大困難之事由及其他合法要件始可。經查：
  (一)本件聲請人聲請更生，經核其所檢附之資料，內容尚未齊備
    ，而有依上開消債條例第8 條規定命補正之必要，經本院於
    99年4 月19日裁定命聲請人補正：法定財產及收入狀況說明
    書、5 年內勞工保險及被保險人投保資料卡、96及97年綜合
    所得稅各類所得資料清單、財政部國稅局財產歸屬資料清單
    等事項，該裁定已於99年4 月23日送達聲請人，有送達證書
    在卷可稽，惟聲請人收受後迄今已逾1 個月，仍未補正，其
    本件聲請，於法已謂為合法。
  (二)又聲請人主張其於97年12月23日於戈賓有限公司離職，雖提
    出離職證明單可資為證，然聲請人於離職後仍持續繳款5 期
    ，是以聲請人執以主張失業致無法負擔協商條件，似非可取
    。另終止僱傭契約之原因有自願性離職與非自願性離職之分
    ，上開聲請人所提資料僅足以證明聲請人有離職之情形，不
    足以證明其自戈賓有限公司股份離職係屬非自願性離職而為
    不可歸責之事由。況本院亦以前揭裁定命聲請人同時補正因
    不可歸責於己之事由，致履行顯有重大困難之證明文件，然
    聲請人迄今亦未補正，是其聲請自非合法。
四、綜上所述，本件聲請人既未依本院上開裁定之內容予以補正
    正，復經本院審酌後認無「不可歸責於己之事由致履行顯有
    重大困難」情事存在，則其聲請本件更生，自不應准許，爰
    依前揭條文，裁定如主文。另聲請人如尚認原協商條件超過
    其負擔能力，自仍尚得依照中華民國銀行公會通知各會員銀
    行之變更協定書還款方案，與債權銀行再次協商調整變更協
    商內容，以解決聲請人對於金融機構所負之債務問題。
中    華    民    國    99    年     6    月    10    日
                  民事第二庭  法  官  連育群
上為正本係照原本作成
如不服本裁定，應於裁定送達後10日內，以書狀向本院提出抗告
，並繳納抗告費新臺幣1千元
中    華    民    國    99    年     6    月    10    日
                              書記官  溫婷雅

司法院資訊處製作；財團法人民間司法改革基金會備份。
